【裁判字號】    98,交簡上,108
【裁判日期】    980728
【裁判案由】    過失傷害
【裁判全文】
臺灣桃園地方法院刑事判決           98年度交簡上字第108號
上  訴  人
即  被  告  丙○○
上列上訴人即被告因過失傷害案件，不服本院民國98年2 月27日
98年度桃交簡字第4461號第一審簡易判決（聲請簡易判決處刑書
案號：97年度偵字第18374 號），提起上訴，本院管轄之第二審
地方法院合議庭判決如下：
    主  文
上訴駁回。
    事  實
一、丙○○於民國97年2 月8 日凌晨2 時40分許，駕駛車號LJ-3
    700 號自小客車，行經國道一號高速公路南向42公里處，因
    左前輪爆胎，不慎撞擊中央分隔島水泥護欄後，車輛打橫在
    中外車道及中內車道，其本應注意車輛故障無法繼續行駛亦
    無法滑離車道時，除顯示警告燈外，應在故障車輛後方一百
    公尺以上處設置車輛故障標誌，而依當時情形，又無不能注
    意之情事，竟疏於注意未在故障車輛後方一百公尺以上處設
    置車輛故障標誌，適有由王文宗駕駛搭載乙○○及甲○○之
    車號4053-DF 號自小客車行駛於國道一號高速公路南向外側
    車道，其亦疏於注意車前狀況，採取必要之安全措施，且未
    保持行車安全距離，其所跟之前方車輛駛至LJ-370 0號自小
    客車打橫處，煞車減速，王文宗因未保持行車安全距離，不
    及煞車，乃將車輛打往中外車道行駛，因而撞及打橫在中內
    及中外車道之LJ-3700 號自小客車，致乙○○因而受有胸部
    及臀部挫傷，甲○○因而受有下巴撕裂傷約一公分及下唇裂
    傷三公分之傷害。丙○○於其之LJ-3700 號自小客車打橫後
    即以電話報警，警方據報前來，丙○○向警員報告車禍情形
    ，接受裁判。
二、案經國道公路警察局第一警察隊報告臺灣桃園地檢署檢察官
    偵查後聲請以簡易判決處刑。
    理  由
一、訊據被告丙○○固承認上開時、地所發生之交通事故及車禍
    ，然矢口否認任何過失，辯稱：王文宗未保持行車距離、未
    注意前車偏右行駛方向燈、行車超速才追撞伊打橫之車輛，
    況王文宗前方多輛車之駕駛均在伊之指揮下偏右通過，可見
    其追撞行為過錯在己，伊雖未於車後一百公尺放置三角架，
    然伊就在伊之車後方指揮交通，王文宗也沒有看見，所以王
    文宗之追撞行為與伊有無在車後擺放三角架無關，伊案發時
    已盡防止危險發生之能力，本件車禍對伊而言係屬不可抗力
    云云。惟查：高速公路之車速甚快，危險殊甚，故高速公路
    及快速公路交通管制規則第15條第2項規定「前項情形汽車
    無法滑離車道時，除顯示警告燈外，應在故障車輛後方一百
    公尺以上處設置車輛故障標誌，…」而車輛故障標誌有反光
    設施，當然較諸黑夜中人之指揮更能發揮警示作用，是被告
    主張其親身在車後指揮較諸在車後擺放故障標誌更為有效，
    殊無可採。再查，被告於本院準備程序時自承其之車輛打橫
    後至王文宗之車輛追撞，中間約隔1 、2 分鐘左右，是被告
    當有足夠之時間，遵守高速公路及快速公路交通管制規則第
    15條第2 項之規定，即在其車後放置車輛故障標誌，並無不
    可抗力之情形。綜此，被告雖有於車後指揮交通示警，然在
    主、觀客環境並無不能注意之情形下，仍疏未注意遵守高速
    公路及快速公路交通管制規則第15條第2 項之上開規定，是
    其於本案車禍有過失甚明。又查，王文宗雖在己之車道內順
    序前進，仍須注意車前狀況，採取必要之安全措施，其不此
    之為，為避免追撞前方煞車減速之車輛，進而將車往中外車
    道閃避，進而追撞被告打橫在中內及中外車道之故障車輛，
    其自有背交通安全規則第94條第3 項之注意要求。復查，依
    案發時員警對王文宗所製作之卷附國道公路警察局道路交通
    事故談話紀錄表顯示，王文宗肇事前之車輛時速為80至90公
    里，其距前車之距離係4 至5 個車身，則其顯未依高速公路
    及快速公路交通管制規則第6 條第1 項之規定，與前車保持
    最小之行車安全距離即40公尺，其對此亦有疏失。綜此，王
    文宗於本案與有過失甚明，二告訴人係王文宗駕駛車輛之乘
    員，亦須擔負王文宗之與有過失，然此不影響被告過失罪責
    之有無，僅影響其罪責程度。台灣省桃園縣區車輛行車事故
    鑑定委員會、台灣省車輛行車事故覆議鑑定委員會分別認定
    王文宗未保持安全距離、未注意車前狀況，為肇事主因，被
    告未依規定設置警示標誌為肇事次因，有該二委員會之鑑定
    意見書、函在卷可稽，均與本院上開認定相同。復查，本件
    車禍因而致乙○○受有胸部及臀部挫傷，甲○○受有下巴撕
    裂傷約一公分及下唇裂傷三公分之傷害，有其二人所提出之
    診斷證明書二紙附卷可稽，是被告之過失與上開二告訴人之
    傷害間具有相當因果關係，亦堪確認。末以，被告於其之
    LJ-3700 號自小客車打橫後即以電話報警，警方據報前來，
    其向警員報告車禍情形，接受裁判，此業據被告於審理時陳
    述在案，核與員警對王文宗所製作之卷附國道公路警察局道
    路交通事故談話紀錄表之內容相符，是被告符合自首要件。
二、核被告所為，係犯刑法第284 條第1 項前段之過失傷害罪。
    被告犯後自首，應依刑法第62條前段之規定減輕之。被告以
    一過失行為，造成二告訴人之傷害，為想像競合犯，應從一
    重處斷。原審援引上開法條並引刑法第55條、第41條第1 項
    前段，刑法施行法第1 條之1 第1 項、第2 項前段，酌情量
    處其拘役40日，如易科罰金新台幣1000元折算壹日，其於認
    事用法及量刑均無不當。被告徒執前詞而為本件上訴，核無
    理由，應予駁回。
據上論斷，應依刑事訴訟法第455 條之1 第1 項、第3 項、第36
8 條，判決如主文。
本案經檢察官徐文豪到庭執行職務
中    華    民    國    98    年    7     月    28    日
                    交通法庭審判長法  官  謝順輝
                                  法  官  劉淑玲
                                  法  官  曾雨明
以上正本證明與原本無異。
不得上訴。
                                  書記官  許婉茹
中    華    民    國    98    年    7     月    28    日
附錄論罪法條：
刑法第284條第1項
因過失傷害人者，處六月以下有期徒刑、拘役或五百元以下罰金
，致重傷者，處一年以下有期徒刑、拘役或五百元以下罰金。


司法院資訊處製作；財團法人民間司法改革基金會備份。
